【裁判字號】    98,台上,4157
【裁判日期】    980723
【裁判案由】    違反懲治走私條例
【裁判全文】
最高法院刑事判決            九十八年度台上字第四一五七號
上  訴  人  甲○○
上列上訴人因違反懲治走私條例案件，不服台灣高等法院高雄分
院中華民國九十八年五月二十七日第二審判決（九十八年度上訴
字第四五七號，起訴案號：台灣高雄地方法院檢察署九十七年度
偵字第二六九九號），提起上訴，本院判決如下：
    主  文
上訴駁回。
    理  由
按刑事訴訟法第三百七十七條規定，上訴於第三審法院，非以判
決違背法令為理由，不得為之。是提起第三審上訴，應以原判決
違背法令為理由，係屬法定要件。如果上訴理由書狀並未依據卷
內訴訟資料，具體指摘原判決不適用何種法則或如何適用不當，
或所指摘原判決違法情事，顯與法律規定得為第三審上訴理由之
違法情形，不相適合時，均應認其上訴為違背法律上之程式，予
以駁回。本件上訴人甲○○上訴意旨略稱：(一)、原判決認定上訴
人係與香港籍高姓成年人及其他成年人合組不法集團，惟卷存資
料僅有上訴人之年籍，並無原判決所稱不法集團成員之資料，原
判決之論斷，顯有與卷存資料不符及理由不備之違法。又原判決
謂「依常理推判，被調包之物品應有較膠合板為高之經濟價值，
堪認該轉口櫃中裝載者為乾香菇」，然「乾香菇」及「密迪膠合
板」之經濟價值為何，均有事發當時之市場價值可據為判斷，並
非以「常理推測」所得認定。原判決未查明事發當時之乾香菇及
密迪膠合板之價格分別為何？徒以有貨櫃更換，即認依常理推判
乾香菇價值高於密迪膠合板，故轉口櫃中所裝載者即為「乾香菇
」，亦有理由不備及違反論理法則之違法。(二)、本件究竟上訴人
與所謂高姓友人間有何共同走私之犯意聯絡？綜閱全卷均未見有
何證據資料足以證明上訴人與高姓友人間有犯意聯絡之情事，充
其量僅可見上訴人提供擔任負責人之「春盛貿易有限公司」（下
稱春盛公司）供他人自香港進口貨物而已。原判決認上訴人受高
姓友人之託在高雄縣林園鄉清水巖附近工廠親自等候貨櫃司機鄧
仁傑貨物裝卸，即係對密迪膠合板進口事宜參與甚深，實屬推測
。在該處卸載之物係密迪膠合板或乾香菇，並無任何扣案資料可
得瞭解，原判決僅憑轉口櫃提單，即認櫃內所裝之物為乾香菇，
顯係對貨櫃運送之誤解，貨主於裝運當時將已封櫃之貨物自行向
船公司申報或填載所裝之物為何，再由船公司依貨主之記載填載
提單交付貨主收執，故貨櫃內所裝之物與提單上所載之物未必相
同，自不能僅憑轉口櫃提單上所載之物，即認定本件轉口櫃內裝
之物即為乾香菇。原判決謂上訴人有參與「不法集團」以貨櫃調
包方式之走私行為，但未說明該「不法集團」究係何人，同有理
由欠備之違法。(三)、上訴人係受高姓友人之託於民國九十四年五
月二十四日上午前往提領，何以進口櫃係同月十七日入站，高姓
友人則託上訴人於同月二十四日提領，此應詢問高姓友人而非上
訴人。原判決徒以上開時間點之巧合，即認上訴人有參與，及以
上訴人確不知香港高姓友人之身分，即謂上訴人刻意隱匿而同為
共犯，亦均屬臆測之詞。且港務單位並非國際貿易之當事人，從
無買賣當事人向轉口國之港務單位查詢貨物轉送情形，原判決遽
以乾香菇之收貨人或貨主未向高雄港務局查詢轉口櫃下落，反推
上訴人必知轉口櫃為何物，進而認定上訴人有參與走私犯行，不
唯無證據可資證明，且屬推測之詞，自無足採。又碼頭屬管制區
，非經許可無法隨意進入，上訴人自無可能參與更換貨櫃牌號，
原判決就上訴人與「不法集團」有無意思聯絡，並無證據資料予
以顯示，既然上訴人與「不法集團」間無犯意聯絡，如何能得知
「不法集團」有更換貨櫃牌號之事？(四)、原判決以檢察官之求刑
，據為量處上訴人刑罰之科刑標準，已違反刑法第五十七條之規
定。上訴人僅係相信高姓友人之請託，出借春盛公司之名義進口
木板，及受託於指定期日僱用貨櫃車前往碼頭取運該貨櫃送至其
指定之工廠交付而已，完全不知裝運情形為何，亦未獲得任何利
益。不問原判決所認為何，其為刑之量定時，顯未就上開情事予
以審酌，自有違反比例原則之違法云云。
惟查：原判決綜合全案證據資料，本於事實審法院職權推理之作
用，認定上訴人確有與香港籍高姓成年男子等共同將內裝乾香菇
之轉口貨櫃，以載運密迪膠合板之進口貨櫃調包之方式，走私進
入台灣地區之犯行。因而撤銷第一審之判決，依修正前刑法牽連
犯從一重改判論處上訴人共同私運管制物品進口逾公告數額罪刑
（處有期徒刑一年，減為有期徒刑六月），已詳細說明其採證認
事之理由。所為論斷，亦俱有卷證資料可資覆按。且查：認定犯
罪事實所憑之證據，並不以直接證據為限，即綜合各種間接證據
，本於推理作用，為認定犯罪事實之基礎，如無違背一般經驗法
則，尚非法所不許。上訴人擔任負責人之春盛公司，於九十四年
五月十七日申報進口密迪膠合板一批，該貨櫃同日經卸存於高雄
港一二一號碼頭貨櫃集散站，同月二十日完成報關驗放手續後，
遲未見提領；而自香港運載內裝乾香菇二萬七千零二十五公斤之
轉口貨櫃，於同月二十四日凌晨一時許亦經卸存在同一碼頭，兩
櫃相隔距離約三六‧五公尺，該轉口貨櫃嗣經船公司申請押往六
五號碼頭而於同日凌晨四時三十七分進儲，預定再行裝船轉口出
境。同（二十四）日八時三十三分許，貨櫃車司機鄧仁傑依上訴
人指示，提領前開進口貨櫃，並拖運至上訴人指定地點交予上訴
人受領；同日十四時三十分，財政部高雄關稅局前鎮分局稽查課
貨櫃查核人員洪宗錫執行轉口貨櫃裝船前查核作業時，發現該轉
口貨櫃之貨櫃身分名牌與貨櫃上黏貼之貨櫃號碼不符，內裝貨物
密迪膠合板，亦與艙單列載貨物品名為乾香菇不合；而經鄧仁傑
於同日提領之進口貨櫃，其貨櫃號碼與前揭轉口貨櫃相同，但經
人以浮貼方式變造為前開進口貨櫃之貨櫃號碼。則原判決依憑上
訴人坦承申報進口密迪膠合板及經由鄧仁傑提領該進口貨櫃，載
送至指定地點由伊受領等情，並鄧仁傑、洪宗錫之證言，卷附上
開二只貨櫃動態查詢及經浮貼變造貨櫃號碼之照片、一二一號貨
櫃碼頭貨櫃運送單、進口報單、包裝清單、進口通關狀態查詢、
上開轉口貨櫃特別卸貨准單、春盛公司基本資料查詢、遭截斷之
海關封條照片、台灣東方海外股份有限公司函等證據，並參酌卷
內其餘資料，依經驗法則與論理法則為綜合判斷，已堪憑認前揭
進口、轉口貨櫃係同卸存在一二一號碼頭時（即九十四年五月二
十四日凌晨一時三十分迄四時三十分間），「遭不詳人士以將櫃
號浮貼塗改、封條互易之方式調包貨櫃，及經變造貨櫃號碼為進
口櫃之轉口櫃提領出站後，櫃內物品遭他人取走，而以空櫃返回
」（見原判決第六頁第十七至二十行），暨以此種方式安排進口
、轉口貨櫃均經卸存同一碼頭，再以變造貨櫃號碼浮貼各該貨櫃
後予以調包，並迅即提領原應轉口之實物貨櫃，將內裝二萬七千
零二十五公斤乾香菇取走不知去向之犯罪行為，均顯非上訴人或
其高姓友人所可獨自為之，必係經不法集團縝密規劃，由其成員
多方配合進行，始克完成，因而據以判斷上訴人係與該高姓友人
及其所屬集團共同為本件之走私犯行，自係本於卷存證據而為推
理，於證據法則要屬無悖。茲上訴意旨就原判決所為之論斷，究
有何違背經驗法則或論理法則之情形，並未具體指摘，徒以卷內
並無該不法集團之資料，上訴人僅係受高姓友人之託申報進口並
代領貨櫃，不能據為上訴人與該不法集團共同走私之認定云云，
據以指摘原判決違法，係以片面之自我說詞，就原審採證認事之
適法職權行使，并已於判決內說明之事項，漫事指摘，自非適法
之第三審上訴理由。又原判決已就上開進口貨櫃裝載之密迪膠合
板及轉口貨櫃內裝之乾香菇，各依財政部高雄關稅局核定之完稅
價格，明確記載分別為新台幣十二萬八千七百零十元、二百十四
萬九千六百三十六元，則其理由中論述該轉口貨櫃之乾香菇價值
較進口貨櫃之密迪膠合板為高，即無與卷證資料不符之違法可言
。再者，原判決為刑罰之量定時，已敘明係以上訴人之責任為基
礎，斟酌刑法第五十七條各款所列情形，為科刑輕重標準之審酌
，所量定之刑罰既未逾法定刑度，即不得遽指為違法。其餘上訴
意旨所執各詞，係就與犯罪構成要件無涉之枝節，再為單純之事
實爭辯，依首開說明，亦難認係合法之第三審上訴理由。其上訴
違背法律上之程式，應予駁回。原判決認其牽連犯刑法第一百三
十九條違背封印效力罪部分，核屬刑事訴訟法第三百七十六條第
一款所列不得上訴於第三審法院之罪名，牽連之走私、行使變造
準私文書等重罪部分，上訴人之上訴既不合法，無從為實體上審
理，違背封印效力輕罪部分，自亦無從適用審判不可分原則，併
同為實體上審判，亦應從程序上予以駁回。
據上論結，應依刑事訴訟法第三百九十五條前段，判決如主文。
中    華    民    國  九十八  年    七    月  二十三  日
                      最高法院刑事第六庭
                          審判長法官  謝  俊  雄
                                法官  陳  世  雄
                                法官  魏  新  和
                                法官  吳  信  銘
                                法官  徐  文  亮
      本件正本證明與原本無異
                                      書  記  官
中    華    民    國  九十八  年    七    月  二十八  日
                                                      Ｅ


司法院資訊處製作；財團法人民間司法改革基金會備份。
